台灣基隆地方法院刑事判決　　　　　　　　　　　　　九十一年度訴字第一一二號
　　公　訴　人　台灣基隆地方法院檢察署檢察官
　　被　　　告　甲○○
右列被告因槍砲彈藥刀械管制條例案件，經檢察官提起公訴（八十九年度偵字第四六
三號），本院判決如左：
    主      文
甲○○未經許可，持有改造手槍，處有期徒刑壹年，併科罰金新台幣萬元；罰金如
易服勞役，以新台幣玖佰元即銀元參佰元折算壹日。
扣案改造手槍壹支（含彈夾壹個）及子彈八顆均沒收。
    事      實
一、甲○○因債務纏身，債主催討甚急，並揚言不利於己，為防身起見，遂於民國九
    十一年一月十四日上午五時至六時之間，前往台北縣三重市「天台廣場」對面之
    郵局前，以新台幣十一萬元之代價，向「阿全」之成年男子，購得仿ＣＯＬＴ廠
    ＭＫⅣ型半自動手槍製造之金屬玩具手槍而換裝土造金屬槍管之改造手槍一支（
    含彈夾壹個）及子彈八顆（包括長約22mm、外徑約11mm之土造金屬彈殼加裝直徑
    約10mm之土造鉛質彈頭而成之土造子彈五顆、長約21mm、外徑約11mm之玩具金屬
    彈殼加裝直徑約10mm之土造金屬彈頭而成之改造子彈三顆），未經許可而持有之
    ，並於同日上午七時許，將之攜回其台北縣瑞芳鎮○○路七十六號二樓之住處，
    未經許可而繼續持有之。九十一年二月三日凌晨一時二十分許，在上址，因通緝
    案為警查獲，並在客廳化妝台抽屜內，扣得該改造手槍一支及子彈八顆，經送鑑
    定結果，均認具有殺傷力。
二、案經台北縣警察局瑞芳分局報請台灣基隆地方法院檢察署檢察官偵查起訴。
    理      由
一、右揭事實，業據被告甲○○供承不諱，核與證人即屋主即被告之母即不知情之乙
    ○○所述情節相符，並有該改造手槍一支及子彈八顆扣案可稽；而該改造手槍一
    支，為仿ＣＯＬＴ廠ＭＫⅣ型半自動手槍製造之金屬玩具手槍而換裝土造金屬槍
    管之改造而成，機械性能良好，具有殺傷力；該子彈八顆，包括長約22mm、外徑
    約11mm之土造金屬彈殼加裝直徑約10mm之土造鉛質彈頭而成之土造子彈五顆、長
    約21mm、外徑約11mm之玩具金屬彈殼加裝直徑約10mm之土造金屬彈頭而成之改造
    子彈三顆，經採樣試射結果，均可擊發，亦具有殺傷力等情，業經內政部警政署
    刑事警察局鑑定屬實，有該局九十一年二月二十二日刑鑑字第０九一００二五九
    三四號函說明在卷足憑，足見其自白與事實相符，其犯行洵堪認定。
二、核被告所為，係犯（九十年十一月十四日修正公布之）槍砲彈藥刀械管制條例第
    十一條第四項之未經許可持有其他槍枝、第十二條第四項之未經許可持有子彈罪
    。其持有槍枝及子彈之行為在繼續中，為繼續犯。其一次持有八顆子彈，仍為單
    純一罪，不生想像競合之問題。惟其以一行為而觸犯上述二罪名，為異種想像競
    合犯，應從一重之未經許可持有其他槍枝罪處斷。
三、刑事立法上之「法益原則」要求任何行為要加以犯罪化，必因其法益受到侵害或
    危險。蓋刑事立法之核心，在於其所保護之法益。刑法之任務，在於法益之保護
    。無法益保護，無刑法可言；亦即無法益受到侵害或危險，則無施以刑罰之必要
    。行為如未造成「法益侵害」或「法益危險」，則無將之犯罪化之必要。在法益
    侵害，為「實害犯」；在法益危險，為「危險犯」。再者，法益本身依其價值評
    價之強度，而呈現法益位階。生命、身體、自由、名譽、財產五者，按其順序，
    而高低位階化。生命法益最高，其次身體法益，其次自由法益，其次名譽法益，
    而財產法益最低。此五種傳統法益，稱之為「個人法益」。在個人法益以外之「
    一般法益」或「團體法益」或「整體法益」，亦必須其與個人法益具有關連性者
    ，始得為刑法所保護之一般法益。所謂危險犯，亦即行為人之行為造成法益危險
    ，尚未至法益侵害，亦立法予以犯罪化。以最高位階之生命法益言之，刑法之有
    預備殺人罪、預備放火罪、預備強盜罪、預備擄人勒贖罪，均因其行為已造成生
    命法益之危險；否則，各該罪即無設預備犯之必要。如係單純身體、自由、名譽
    、財產之法益危險行為，則未曾設預備犯而加以犯罪化。再觀之刑法第一百八十
    六條，未受允許，而製造、販賣、運輸或持有炸藥、棉花藥、雷汞或其他相類之
    爆裂物或軍用槍砲、子彈而無正當理由者，處二年以下有期徒刑、拘役或五百元
    以下罰金；刑法第一百八十七條，則對意圖供自己或他人犯罪之用，而製造、販
    賣、運輸或持有炸藥、棉花藥、雷汞或其他相類之爆裂物或軍用槍砲、子彈者，
    處五年以下有期徒刑。該二法條所規範之行為，均對個人之生命法益造成危險，
    傳統法益論者認為該二法條所規範之行為已侵害社會法益；惟新法益論者認為社
會法益抽象而難以理解，故依一般法益之觀點加以審查，以察其與個人法益有關
    連性，進而認為該二法條所規範之行為，係對個人之「生命法益」造成危險，為
    生命法益之危險犯。因其危險程度甚高，隨時可以取人生命，屬於明顯而立即之
    危險，故其單獨立法為槍砲彈藥刀械管制條例，依上述法理觀之，尚有必要。對
    單純持有改造手槍之罪，其刑度為一年以上七年以下有期徒刑；單純持有子彈之
    罪，為五年以下有期徒刑，僅在剝奪行為人一定期間之自由，尚在立法裁量權之
    範圍內，本院自應予以尊重。
四、其次，罪刑相當原則要求法官在量刑時，應依法益之位階，重所當重，輕所當輕
    ，必使罪得其刑而刑當其罪；不得重罪而輕判，或輕罪而重判；期使責任與刑罰
    得以相適應，而具有相當性。地藏十輪經（第三卷）云：「若犯重罪，應重治罰
    ；若犯中罪，應中治罰；若犯輕罪，應輕治罰；令其慚愧，懺悔所犯。」其此之
    謂也！為此，本院審酌被告之品行、生活狀況、智識程度、犯罪之動機、目的、
    犯罪所生之危害、犯罪後之態度等一切情狀後，特別考量持有手槍止於法益危險
    行為，尚無實害發生，本件止於改造玩具手槍，並非制式手槍，加之被告未曾受
    刑之執行，有台灣高等法院被告全國前案紀錄表附卷足憑等情，認為宣告如主文
    第一項所示之自由刑，已足使其罪刑相當；其次，槍砲彈藥刀械管制條例修正後
    ，立法強制併科罰金，本院認為宣告如主文第一項所示之金額為相當，並同時諭
    知易服勞役之折算標準，以示懲儆。
五、至於被告所犯前開槍砲彈藥刀械管制條例第十一條第四項之罪名，依同條例第十
    九條第一項規定，原應於刑之執行完畢或赦免後，令入勞動場所強制工作參年，
    惟該條例第十九條第一項之規定，不問對行為人有無預防矯治其社會危險性之必
    要，一律宣付強制工作三年，限制其中不具社會危險性之受處分人之身體、自由
    部分，其所採措施與所欲達成預防矯治之目的及所需之程度，不合憲法第二十三
    條所定之比例原則。犯前開條例第十九條所定之罪，不問對行為人有無預防矯治
    其社會危險性之必要，一律宣付強制工作三年之部分，與大法官釋字第四七一號
    解釋意旨不符，應自該解釋公布之日起不予適用，業經司法院大法官第四七一號
    解釋在案。依大法官解釋之意旨，認為該條強制工作之適用與否，乃法院之裁量
    權，不受立法強制適用之限制。然則，該第十九條之規定，已於九十年十一月十
    四日，經立法院刪除，自不生宣告強制工作之問題，併此說明之。
六、扣案如主文第二項所示之改造手槍一支（含彈夾壹個）及子彈八顆（鑑定時，前
    述五顆中，已試射二顆；其餘三顆中，已試射一顆），均為違禁物（試射後之子
    彈並不失其違禁物之性質），應予宣告沒收。
七、據上論斷，應依刑事訴訟法第二百九十九條第一項前段、槍砲彈藥刀械管制條例
    第十一條第四項、第十二條第四項、刑法第十一條前段、第五十五條、第四十二
    條第二項、第三十八條第一項第一款、現行法規所定貨幣單位折算新台幣條例第
    二條、罰金罰鍰提高標準條例第二條而判決如主文。
本案經檢察官林明志到庭執行職務。
中      華      民      國    九十一    年      四      月      三      日
                                    台灣基隆地方法院刑事庭
                                        法  官  陳  志  祥
右正本證明與原本無異。
如不服本判決，應於收受送達後十日內，向本院提出上訴狀，敘述上訴之理由，上訴
於台灣高等法院，並應按他造當事人之人數附具繕本。
中      華      民      國    九十一    年      四      月      四      日
        書記官  陸  清  敏
附錄：
槍砲彈藥刀械管制條例第十一條第四項：
未經許可，持有、寄藏或意圖販賣而陳列第一項所列槍砲者，處一年以上七年以下有
期徒刑，併科新台幣七百萬元以下罰金。
槍砲彈藥刀械管制條例第十二條第四項：
未經許可，持有、寄藏或意圖販賣而陳列子彈者，處五年以下有期徒刑，併科新台幣
三百萬元以下罰金。
